臺灣臺中地方法院刑事判決
111年度訴字第1639號
公  訴  人  臺灣臺中地方檢察署檢察官
被      告  柳智偉


            尤羿智


上列被告等因妨害秩序等案件，經檢察官提起公訴（110年度少
連偵字第548號、111年度少連偵字第217號），被告等就被訴事
實為有罪之陳述，本院裁定由受命法官獨任進行簡式審判程序，
判決如下：
    主    文
【丁○○】犯意圖供行使之用而攜帶兇器在公共場所聚集三人以上
首謀及下手實施強暴罪，處有期徒刑8月。
扣案如附表編號②、③所示之物均沒收。
【戊○○】犯意圖供行使之用而攜帶兇器在公共場所聚集三人以上
施強暴在場助勢罪，累犯，處拘役40日，如易科罰金，以新臺幣
1仟元折算1日。
扣案如附表編號①所示之物沒收。
    犯罪事實
一、丁○○因與丙○○間有債務糾紛，遂基於意圖供行使之用而攜帶
    兇器在公共場所聚集三人以上首謀及下手實施強暴之犯意，
    於民國110年11月30日凌晨1時許前之某時許，邀約戊○○、少
    年陳○泰（綽號「葫蘆」，93年2月生），並委由少年陳○泰
    糾集少年張○豪（綽號「小瓜」，94年5月生）一同前往丙○○
    住處向其催討債務，戊○○遂基於意圖供行使之用而攜帶兇器
    在公共場所聚集三人以上實施強暴在場助勢之犯意，由丁○○
    透過共同友人呂亞叡聯繫不知情之友人蔡育謙（經檢察官另
    為不起訴處分）帶路，而分由戊○○駕駛車牌號碼000-0000號
    自小客車（下稱甲車）搭載丁○○、陳○泰、蔡育謙；由陳○泰
    聯繫不知情之友人夏偉智（經檢察官另為不起訴處分）駕駛
    車牌號碼000-0000號自小客車（為傅宇晟所有；下稱乙車）
    搭載張○豪，丁○○並攜帶球棒1支（附表編號②所示）、陳○泰
    亦帶伸縮警棍1支（附表編號③所示），共同前往丙○○位在臺
    中市○○區○○○巷0號之住處。嗣丁○○等人於110年11月30日凌
    晨1時許抵達上址附近之巷口時，恰逢己○○駕駛其所有車牌
    號碼000-0000號自小客車（下稱丙車）搭載丙○○返回上址住
    處，丁○○、戊○○見狀，即與少年陳○泰、張○豪共同基於強制
    之犯意聯絡，朝丙車奔去（蔡育謙、夏偉智則分別徒步及駕
    車離開），丁○○、戊○○、陳○泰、張○豪圍住丙車後，即不斷
    喝令丙○○下車，並分由丁○○持球棒敲砸丙車之車窗玻璃，由
    陳○泰持伸縮警棍敲砸丙車之車窗玻璃並腳踹車體，由張○豪
    以徒手敲打丙車之車體，戊○○則在現場助勢，造成丙車右前
    車窗、左前車窗、左後車窗玻璃破裂、車體鈑金多處凹損而
    不堪使用（毀損部分業經己○○撤回告訴），且因車窗玻璃遭
    擊破後碎片朝車內飛濺，致丙○○之左手肘、左腳踝受有割裂
    傷，己○○則受有頸部挫傷、右側手肘挫傷、右側膝部挫傷、
    左側膝部挫傷、右側小腿挫傷、左側小腿挫傷等傷害（傷害
    部分業經己○○撤回告訴），丁○○、戊○○等人即以此強暴之方
    式，壓制丙○○之意思自由，欲使其行自丙車下車此一無義務
    之事，惟因丙○○堅拒下車並以手機報警，丁○○、戊○○、陳○
    泰、張○豪見狀便紛紛離開現場，其等強使丙○○下車之目的
    始無法達成。嗣經警到場後調閱監視器畫面，循線查悉上情
    ，並扣得如附表編號②、③所示球棒、伸縮警棍各1支，及如
    附表編號①所示戊○○持以聯繫之行動電話。
二、案經丙○○、己○○訴由臺中市政府警察局第四分局（下稱第四
    分局）報告臺灣臺中地方檢察署檢察官偵查起訴。
　　理  由
壹、有罪部分：　　
一、上開事實，業經被告丁○○、戊○○於警詢或兼於偵訊、本
    院準備程序及審理時均坦承不諱，核與其等互為證人時所為
    之證述；證人即在場之人夏偉智、蔡育謙；證人即共犯張○
    豪；證人即告訴人丙○○、己○○；證人即乙車所有人傅宇晟；
    證人呂亞叡於警詢或兼於偵訊中所為之證述相符，並有①指
    認犯罪嫌疑人紀錄表、犯罪嫌疑人指認表、真實姓名對照表
    、離開時乘座座位表、前往時乘座座位表、現場錄影翻拍照
    片指認（指認人丁○○、夏偉智、蔡育謙、戊○○、張○豪）、②
    被告戊○○之自願受搜索同意書、搜索扣押筆錄、扣押物品目
    錄表、扣押物品收據、③指認犯罪嫌疑人紀錄表、犯罪嫌疑
    人指認表、真實姓名對照表-指認人丙○○、己○○、④車損照片
    、⑤監視器錄影畫面截圖、⑥告訴人丙○○傷勢照片6張、⑦告訴
    人己○○之澄清綜合醫院中港分院診斷證明書、⑧告訴人丙○○
    手機擷圖照片、微信對話紀錄、⑨甲車及乙車之車輛詳細資
    料報表、⑩第四分局春社派出所受理各類案件紀錄表、受（
    處）理案件證明單（報案人丙○○）、⑪第四分局扣押物品清
    單及扣押物品照片、⑫臺中市政府警察局第四分局偵查報告
    在卷可稽，且有扣案如附表編號①至③所示之物可佐，足認被
    告丁○○、戊○○前揭任意性之自白核與事實相符，而可採信。
    本案事證明確，被告2人前開犯行，均堪認定，應依法論科
    。
二、論罪科刑：
  ㈠按刑法第150條業於109年1月15日修正公布，並自同年月17日
    生效施行，其立法理由略以：不論在何處、以何種聯絡方式
    （包括社群通訊軟體）聚集，係在遠端或當場為之，均為本
    條之聚集行為，且包括自動與被動聚集之情形，亦不論是否
    係事前約定或臨時起意者均屬之。三人以上在公共場所或公
    眾得出入之場所實施強暴脅迫，就人民安寧之影響及對公共
    秩序已有顯著危害，是將聚集之人數明定為三人以上，不受
    限於須隨時可以增加之情形，以臻明確。不論強暴脅迫是對
    於特定人或不特定人為之，已造成公眾或他人之危害、恐懼
    不安，應即該當該罪成立之構成要件。本罪重在安寧秩序之
    維持，若行為人就本罪之構成要件行為有所認識而仍為本罪
    構成要件之行為，自仍應構成本罪，予以處罰。經查，本件
    被告丁○○、戊○○均知悉案發地點即告訴人丙○○住處巷口處係
    屬公共場所，此為附近居民及人、車經過均得以見聞被告等
    人聚集該處，並對告訴人等下手實施強暴行為之地點，是被
    告2人所為已足使見聞之公眾或他人恐懼不安，與上開「在
    公共場所聚集三人以上」之構成要件相符，客觀上亦當已危
    及社會安寧秩序無疑。
  ㈡核被告丁○○所為，係犯刑法第150條第1項後段、第2項第1款
    之意圖供行使之用而攜帶兇器在公共場所聚集三人以上首謀
    及下手實施強暴罪、同法第304條第2項、第1項之強制未遂
    罪；被告戊○○所為，係犯刑法第150條第1項前段、第2項第1
    款之意圖供行使之用而攜帶兇器在公共場所聚集三人以上施
    強暴在場助勢罪、同法第304條第2項、第1項之強制未遂罪
    。至告訴人丙○○之左手肘、左腳踝於被告丁○○等人敲擊丙車
    車窗玻璃過程中，因玻璃破裂朝車內飛濺而受傷，惟此乃被
    告丁○○、戊○○等人對告訴人丙○○實施強制犯行時施以強暴行
    為之當然結果，不另論罪，公訴意旨認此部分應另成立傷害
    罪，容有誤會。
　㈢按共犯在學理上，有「任意共犯」與「必要共犯」之分，前
    者指一般原得由一人單獨完成犯罪而由二人以上共同實施之
    情形，當然有刑法總則共犯規定之適用；後者係指須有二人
    以上之參與實施始能成立之犯罪而言。且「必要共犯」依犯
    罪之性質，尚可分為「聚合犯」與「對向犯」，其二人以上
    朝同一目標共同參與犯罪之實施者，謂之「聚合犯」，如刑
    法分則之公然聚眾施強暴、脅迫罪、參與犯罪結社罪、輪姦
    罪等是，因其本質上即屬共同正犯，故除法律依其首謀、下
    手實施或在場助勢等參與犯罪程度之不同，而異其刑罰之規
    定時，各參與不同程度犯罪行為者之間，不能適用刑法總則
    共犯之規定外，其餘均應引用刑法第28條共同正犯之規定（
    最高法院81年台非字第233號判例意旨參照）。是被告2人與
    少年陳○泰、張○豪就上開強制未遂犯行，有犯意聯絡及行為
    分擔；被告丁○○與少年陳○泰、張○豪就上開意圖供行使之用
    而攜帶兇器在公共場所聚集三人以上下手實施強暴犯行，有
    犯意聯絡及行為分擔，均應論以共同正犯。
  ㈣被告丁○○以一行為同時觸犯意圖供行使之用而攜帶兇器在公
    共場所聚集三人以上首謀及下手實施強暴、強制未遂2罪；
    被告戊○○以一行為同時觸犯意圖供行使之用而攜帶兇器在公
    共場所聚集三人以上施強暴在場助勢、強制未遂2罪名，均
    為想像競合犯，應依刑法第55條規定，對被告丁○○從一重論
    以意圖供行使之用而攜帶兇器在公共場所聚集三人以上首謀
    及下手實施強暴罪處斷，及對被告戊○○從一重論以意圖供行
    使之用而攜帶兇器在公共場所聚集三人以上施強暴在場助勢
    罪處斷。又刑法第150條犯罪構成要件須聚集三人以上，性
    質上屬於聚合犯，應以在場共同實施或在場參與分擔實施犯
    罪之人為限，而依刑法條文有「結夥三人以上」者，其本質
    仍為共同正犯，因已表明為結果多三人以上，故主文之記載
    並無加列「共同」之必要（最高法院79年度台上字第4231號
    判決意旨參照），本條以「聚集三人以上」為構成要件，應
    為相同解釋，故毋庸於主文加列「共同」。
　㈤刑之加重事由：
　⒈被告丁○○於行為時為年滿20歲之成年人，共犯即少年陳○泰、
    張○豪均為12歲以上未滿18歲之少年等節，有其等年籍資料
    在卷可參，是本件被告丁○○就所犯意圖供行使之用而攜帶兇
    器在公共場所聚集三人以上下手實施強暴部分，係與少年陳
    ○泰、張○豪共同實施犯罪，應依兒童及少年福利與權益保障
    法第112 條第1 項前段規定，加重其刑。又兒童及少年福利
    與權益保障法第112條第1項前段規定成年人與少年共同實施
    犯罪者，加重其刑至2分之1，此共同實施犯罪之加重，並非
    對於個別特定之行為而為加重處罰，其加重係概括性之規定
    ，對一切犯罪皆有其適用，應屬刑法總則加重之性質（最高
    法院103年度台非字第306號判決同此意旨），是上開加重要
    件既未變更犯罪類型，並未成立另一獨立之罪名，本件依刑
    事裁判書類簡化原則，判決主文不再為「成年人與少年共犯
    」之記載，附此敘明。
　⒉又想像競合犯之處斷刑，本質上係「刑之合併」。其所謂從
    一重處斷，乃將想像競合犯組成之評價上數罪，合併為科刑
    一罪，其所對應之刑罰，亦合併其評價上數罪之數法定刑，
    而為一個處斷刑。易言之，想像競合犯侵害數法益者皆成立
    犯罪，論罪時必須輕、重罪併舉論述，同時宣告所犯各罪名
    ，包括各罪有無加重、減免其刑之情形，亦應說明論列，量
    刑時併衡酌輕罪部分量刑事由，評價始為充足，然後依刑法
    第55條前段規定「從一重處斷」，非謂對於其餘各罪可置而
    不論。因此，法院決定處斷刑時，雖以其中最重罪名之法定
    刑，做為裁量之準據，惟於裁量其輕重時，仍應將輕罪合併
    評價在內（最高法院108 年度台上字第4405、4408號判決意
    旨參照）。被告戊○○於行為時亦為年滿20歲之成年人，有其
    年籍資料在卷可參，是被告戊○○、丁○○就所犯強制未遂犯行
    ，係與少年陳○泰、張○豪共同實施犯罪，原應依兒童及少年
    福利與權益保障法第112 條第1 項前段規定加重其刑；又其
    等著手實施強制犯行然止於未遂，原應依刑法第25條第2項
    規定減輕其刑，然因此部分之犯罪，分別與意圖供行使之用
    而攜帶兇器在公共場所聚集三人以上首謀及下手實施、意圖
    供行使之用而攜帶兇器在公共場所聚集三人以上施強暴而在
    場助勢罪想像競合後，均係屬想像競合犯中之輕罪，本院決
    定處斷刑時，雖以其中較重之罪名之法定刑作為裁量之準據
    ，惟於後述量刑時仍當一併衡酌上開加重及減輕其刑之事由
    ，併予敘明。
　⒊犯刑法第150條第1項之罪，而有意圖供行使之用而攜帶兇器
    或其他危險物品犯之，得加重其刑至二分之一，同法條第2 
    項第1款定有明文。該規定係就犯罪類型變更之個別犯罪行
    為得裁量予以加重，成為另一獨立之罪名，屬於刑法分則加
    重之性質。惟依上述規定，法院對於行為人所犯刑法第150
    條第2項第1 款、第1項之行為，是否加重其刑，有自由裁量
    之權。本院審酌本案係被告丁○○與告訴人丙○○之債務糾紛而
    起，過程中雖聚集4人，惟並無持續增加人數致難以控制之
    情，且被告丁○○、少年陳○泰雖分持球棒、伸縮警棍供作兇
    器下手實施犯罪，然均僅針對丙車為敲擊，施暴時間非長，
    雖因車窗玻璃破裂朝車內飛濺而波及告訴人2人，然尚未釀
    成嚴重傷亡，從而其等使用兇器為前揭犯行固應受非難，然
    使用兇器之情節並未嚴重化或擴大損害社會秩序，本院認被
    告2人均無依刑法第150條第2項規定加重其刑之必要。
　⒋被告戊○○前因違反毒品危害防制條例案件，經臺灣南投地方
    法院以103年度訴字第464號判決判處應執行有期徒刑3年確
    定，入監執行後，於108年7月24日假釋出監付保護管束，於
    109年4月22日保護管束期滿未經撤銷視為執行完畢等情，有
    臺灣高等法院被告前案紀錄表附卷可稽。本案起訴書已載明
    被告戊○○於受前揭有期徒刑執行完畢後，5年內故意再犯本
    案最重本刑為有期徒刑以上之罪，而構成累犯之事實，並經
    公訴檢察官當庭補充陳述被告戊○○受前揭有期徒刑執行完畢
    後，5年內故意再犯本案最重本刑為有期徒刑以上之罪而構
    成累犯等情（本院卷第92頁），而被告戊○○對此構成累犯之
    前科記錄亦無意見，已然可認檢察官對被告戊○○構成累犯之
    事實有所主張，且符合證明之程度。是被告戊○○於上開有期
    徒刑執行完畢後5年內，故意再犯本案有期徒刑以上之罪，
    固構成累犯，然本院審酌被告戊○○經判處有期徒刑之前案犯
    行與本案所犯罪質不同，犯罪情節、動機、目的、手段亦屬
    不同，尚難認有特別惡性及對刑罰反應力薄弱之情，故無依
    刑法第47條第1項規定，加重其刑之必要，爰不予加重其刑
    。然而就被告戊○○上述構成累犯之前案科刑及執行完畢紀錄
    ，仍得作為本院依刑法第57條第5款「犯罪行為人之品行」
    而予以負面評價之科刑審酌資料，俾就被告所應負擔之罪責
    予以充分評價，附此敘明（最高法院110年度台上大字第566
    0號裁定意旨參照）。　　
　㈥爰審酌被告丁○○不思以合法方式處理與告訴人丙○○之糾紛，
    竟號召被告戊○○及2名少年，在公共場所聚集三人以上為前
    揭犯行，造成公眾或他人之危害、恐懼不安，妨害社會安寧
    秩序，亦妨害告訴人丙○○意志之自由並致其成傷，所為殊值
    非難；惟考量被告2人犯後均坦承犯行，且均與告訴人丙○○
    調解成立並賠償損失，告訴人丙○○並表示不追究之意（參本
    院調解程序筆錄；本院卷第67-68、105-106頁），兼衡被告
    丁○○自陳其國中肄業之智識程度，擔任UBER司機，月營收3
    萬元，須扶養母親，家庭經濟狀況勉持；被告戊○○自陳其國
    忠畢業，在車行擔任賣車業務，月收入4萬元，需扶養妻子
    及甫出生之孩子，家庭經濟狀況勉持（見本院卷第94頁），
    及被告2人之素行、犯罪之動機、目的、手段、所生危害程
    度等一切情狀，各量處如主文所示之刑，並就被告戊○○部分
    諭知易科罰金之折算標準。
三、沒收：
  ㈠扣案如附表編號①所示行動電話，係被告戊○○所有，供其聯繫
    本案使用；扣案如附表編號②、③所示球棒、伸縮警棍，則均
    為被告丁○○所有，供其等犯本案使用，業經被告2人於本院
    審理時供陳在卷（見本院卷第88頁），是上開物品均應依刑
    法第38條第2項規定，分別對被告戊○○、丁○○宣告沒收。
　㈡至扣案如附表編號④之行動電話，固為被告丁○○所有，然其否
    認有持以供本案犯罪使用，且卷內亦無證據證明該行動電話
    與本案之犯罪相關；另附表編號⑤、⑥所示之行動電話，則分
    別為證人夏偉智、蔡育謙所有，非被告2人所有之物，爰均
    不予宣告沒收。　
貳、不另為公訴不受理部分：
  ㈠公訴意旨另以：被告丁○○、戊○○所為前揭犯行，致告訴人己○○所有之丙車毀損，且受有前揭傷勢。因認被告2人均另涉犯
    刑法第277條第1項之傷害罪及同法第354條之毀損罪嫌等語
    。
  ㈡按告訴乃論之罪，告訴人於第一審辯論終結前，得撤回其告
    訴，又告訴經撤回者，法院應諭知不受理之判決，刑事訴訟
    法第238條第1項、第303條第3款分別定有明文。又倘係案件
    應為免訴或不受理諭知判決（含一部事實不另為免訴或不受
    理諭知之情形）時，因屬訴訟條件欠缺之程序判決，與被告
    已為之有罪陳述，並無衝突，且與犯罪事實之認定無關，而
    與簡式審判僅在放寬證據法則並簡化證據調查程序，並非免
    除法院認事用法職責，亦無扞格，更符合簡式審判程序為求
    訴訟經濟、減少被告訟累之立法意旨，此時法院既係於尊重
    當事人之程序參與權後，改行簡式審判程序，如檢察官於訴
    訟程序之進行中，未曾異議，而無公訴權受侵害之疑慮時，
    縱使法院並未撤銷原裁定，改行通常審判程序，以避免訴訟
    勞費，仍屬事實審法院程序轉換職權之適法行使，不能指為
    違法（最高法院111年度台上字第1289號判決意旨參照）。
  ㈢經查，本件被告丁○○、戊○○被訴對告訴人己○○傷害、毀損部
    分，檢察官認其等均涉犯刑法第277條第1項之傷害罪及同法
    第354條之毀損罪，依同法第287條前段、357條規定，均須
    告訴乃論。茲被告2人業與告訴人己○○調解成立，經告訴人
    己○○撤回其傷害、毀損之告訴，有撤回告訴狀在卷可查（見
    本院卷第109頁），揆諸前開規定，此部分原應諭知不受理
    之判決。然檢察官認被告2人涉犯之傷害及毀損罪，與前述
    經本院認定有罪之意圖供行使之用而攜帶兇器在公共場所聚
    集三人以上首謀及下手實施強暴或在場助勢罪部分，具有想
    像競合犯之裁判上一罪關係，爰就傷害罪、毀損罪部分，均
    不另為公訴不受理之諭知。
據上論斷，應依刑事訴訟法第273 條之1 第1 項、第299 條第 1
項前段，判決如主文。
本案經檢察官乙○○提起公訴，檢察官王淑月、甲○○到庭執行職務
。
中　　華　　民　　國　　111 　年　　10　　月　　17　　日
                  刑事第十八庭  法  官  李宜璇
以上正本證明與原本無異。
如不服本判決應於收受送達後20日內向本院提出上訴書狀，並應
敘述具體理由；其未敘述上訴理由者，應於上訴期間屆滿後20日
內向本院補提理由書（均須按他造當事人之人數附繕本）「切勿
逕送上級法院」。
告訴人或被害人如不服判決，應備理由具狀向檢察官請求上訴，
上訴期間之計算，以檢察官收受判決正本之日起算。
                                書記官   張雅如
中　　華　　民　　國　　111 　年　　10　　月　　18　　日
◎附錄論罪科刑之法條
中華民國刑法第150條
（第1項）在公共場所或公眾得出入之場所聚集三人以上，施強
暴脅迫者，在場助勢之人，處1年以下有期徒刑、拘役或10萬元
以下罰金；首謀及下手實施者，處6月以上5年以下有期徒刑。
（第2項）犯前項之罪，而有下列情形之一者，得加重其刑至二
分之一：
一、意圖供行使之用而攜帶兇器或其他危險物品犯之。
二、因而致生公眾或交通往來之危險。

中華民國刑法第304條
（第1項）以強暴、脅迫使人行無義務之事或妨害人行使權利者
，處3年以下有期徒刑、拘役或9千元以下罰金。
（第2項）前項之未遂犯罰之。

【附表】
①iPhone廠牌行動電話1支（IMEI：000000000000000，含門號000
  0000000號之SIM卡1張）　　　
②球棒1支
③伸縮警棍1支　　
④iPhone廠牌行動電話1支（IMEI：000000000000000，含門號000
  0000000號之SIM卡1張）
⑤行動電話1支（IMEI：000000000000000，含門號0000000000號
  之SIM卡1張）　
⑥行動電話1支（IMEI：000000000000000，含門號0000000000號
  之SIM卡1張）